【裁判字號】    92,上訴,1706
【裁判日期】    920724
【裁判案由】    誣告
【裁判全文】
臺灣高等法院高雄分院刑事判決          九十二年度上訴字第一七六號
    上訴人
    即自訴人  乙○○
    被  告    丙○○
右上訴人因被告誣告案件，不服臺灣高雄地方法院九十一年度自字第五七四號中華民
國九十二年七月二十四日第一審判決，提起上訴，本院判決如左：
      主      文
上訴駁回。
      理      由
一、本案經本院審理結果，認原審諭知被告丙○○無罪，認事用法皆無不當，應予維
    持，並引用原審判決所載之證據及理由（如附件）。
二、自訴人乙○○上訴意旨仍執陳詞，指稱被告及其妻劉麗英（即自訴人之胞姐）確
    有於遷居南投時，委託伊代收信件，伊係持被告放於住處之印章代其收受退稅憑
    單，嗣伊因缺錢花用，遂先持上開退稅憑單至郵局兌領花用，事後亦已返還，乃
    被告明知其有委託伊代收信件，竟向警局誣告伊盜用印章及侵占，罪證已甚明確
    ，指摘原判決諭知被告無罪為不當。然查被告於遷居南投前，係委託其弟賴佑強
    代收信件，其係因未收到退稅憑單，向高雄國稅局查詢，方知係自訴人盜領，其
    絕未委託自訴人代領信件等情，業據被告丙○○辯述甚明，且查被告對自訴人所
    提之盜用印章及侵占之告訴，業經台灣高雄地方法院檢察署以八十九年度偵字第
    二五九四三號、九十年度偵字第二二六七六號提起甲訴，經原審法院以九十一年
    度易字第一五號判處盜用印章罪成立（侵占部分業經撤回），處自訴人有期徒刑
    二月，嗣經自訴人不服而提起上訴，再經本院以九十一年度上易字第一二七七號
    判處行使偽造私文書有期徒刑二月，其後自訴人並提起上訴，經最高法院以九十
    二年台上字第二一０七號判決駁回而確定等情，業經原審調取前開案件卷宗核閱
    屬實，並有本院九十一年度上易字第一二七七號判決及原審法院九十一年度易字
    第一五號判決各一份在卷可憑，足認被告對自訴人所提之盜用印章及侵占之告訴
    係屬真正。而自訴人對被告提起本件自訴，除其指訴外，亦別無其他證據可資佐
    證，其於本院審理時，雖聲請傳喚證人賴佑強，以證明被告並未委託賴佑強代收
    件信，及賴佑強並未代被告收受信件等情，但經本院傳訊賴佑強，據其證稱其兄
    丙○○於遷居南投市時，確有委託伊代收信件，伊亦確有代收信件等語，參諸前
    揭說明，被告並非明知無此事實而故意捏造自訴人犯罪，至為明灼，且依自訴人
    所提之證據，並無法證明被告犯罪，原審因而諭知被告無罪，並無不當，自訴人
    之上訴非有理由，應予駁回。
據上論斷，應依刑事訴訟法第三百六十八條，判決如主文。
中    華    民    國        九十二      年      十      月      七      日
                              臺灣高等法院高雄分院刑事第四庭
                                  審判長法官  蕭權閔
                                        法官  李嘉興
                                        法官  陳吉雄
右正本證明與原本無異。
如不服本判決應於收受本判決後十日內向本院提出上訴書狀，其未述上訴理由者，
並得於提起上訴後十日內向本院補提理由書狀（均須按他造當事人之人數附繕本)「
切勿逕送上級法院」。
                                      書記官  黎  珍
中    華    民    國        九十二      年      十      月      八      日
                                                Ｈ
附件
臺灣高雄地方法院刑事判決                          九十一年度自字第五七四號
    自  訴  人  乙○○  男  四十三歲（民國○○○年○月○○○日生）
                        住高雄市○○區○○街四一二巷二三號
                        （現於高雄第二監獄另案執行中）
                        身分證統一編號：Ｚ000000000號
    被      告  丙○○  男  五十三歲（民國○○○年○月○○日生）
                        住高雄市○○區○○街四一二巷二三號
                        居南投市南崗工業區○○○路十六號
                        身分證統一編號：Ｅ一0000000號
右列被告因誣告案件，經自訴人提起自訴，本院判決如左：
    主  文
丙○○無罪。
    理  由
一、自訴意旨略以：自訴人乙○○與賴劉麗英（另提偽證之自訴，由本院另行審理）
    係姊弟關係，於民國（下同）八十四年間經賴劉麗英同意搬至賴劉麗英與其配偶
    即被告丙○○二人所有，位於高雄市○○區○○街四一二巷二十三號之居所同住
    ，未幾賴劉麗英及被告二人又遷居南投，而由自訴人單獨住於該處，賴劉麗英、
    被告二人之信件均由自訴人代收後轉寄南投。嗣於八十六年九月間，自訴人持被
    告所有而置放於前開孝順街住處之印章代收財政部高雄市國稅局郵寄予被告之八
    十五年度綜合所得稅退稅八千一百零三元之憑單（代替付款票據），並蓋印於退
    稅憑單背面受退款人簽章欄上，因自訴人欠錢花用，遂先持上開退稅憑單至郵局
    兌領花用。詎於九十年間，自訴人與被告之弟賴佑強發生口角而對簿甲堂，並與
    被告感情不睦，被告明知有委託自訴人代收信件，竟向高雄市政府警察局三民第
    一分局提出盜用印章及侵占之告訴，誣指自訴人盜用印章及侵占，並唆使賴劉麗
    英到庭作偽證，致使自訴人遭台灣高雄地方法院檢察署以八十九年度偵字第二五
    九四三號、九十年度偵字第二二六七六號提起甲訴，經台灣高雄地方法院以九十
    一年度易字第一五號判處盜用印章罪成立（侵占部分業經撤回），而處有期徒刑
    二月，嗣經自訴人不服而提起上訴，再經台灣高等法院高雄分院以九十一年度上
    易字第一二七七號判處行使偽造私文書罪成立而判處有期徒刑二月，其後自訴人
    並提起上訴，經最高法院以九十二年台上字第二一０七號判決駁回而確定。因認
    被告涉犯刑法第一百六十九條第一項之誣告罪嫌。
二、按刑事訴訟法第三百十一條所定得提起自訴之人，係限於因犯罪而直接被害之人
    ，必其人之法益由於犯罪行為直接所加害，若須待乎他人之另一行為而其人始受
    損害者，即非因犯罪直接所受之損害，不得提起自訴。至個人與國家或社會，因
    犯罪而同時被害者，該被害之個人，固亦得提起自訴，但所謂同時被害，自須個
    人之被害與國家或社會之被害由於同一之犯罪行為所致，若犯罪行為雖足加國家
    或社會以損害，而個人之受害與否，尚須視他人之行為而定者，即不能謂係同時
    被害，仍難認其有提起自訴之權。刑法上之誣告罪，得由被誣告人提起自訴，係
    以誣告行為一經實施，既足使國家司法上之審判權或偵查權妄為開始，而同時又
    至少必使被誣告者受有名譽上之損害，縱使審判或偵查結果不能達到誣告者欲使
    其受懲戒處分或刑事處分之目的，而被誣告人在名義上已一度成為行政上或刑事
    上之被告，其所受名譽之損害，自係誣告行為直接且同時所加害，最高法院二十
    六年度渝上字第八九三號判例可資參照。是本件自訴人對被告提起誣告之自訴，
    程序上自屬合法，合先敘明。
三、再按犯罪事實應依證據認定之，無證據不得推定其犯罪事實；又不能證明被告犯
    罪者，應諭知無罪之判決，刑事訴訟法第一百五十四條、第三百零一條第一項分
    別定有明文。自訴程序亦準用前開規定，刑事訴訟法第三百四十三條亦定有明文
    。另告訴人之告訴，係以使被告受刑事訴追為目的，是其陳述是否與事實相符，
    仍應調查其他證據以資審認，亦有最高法院五十二年台上字第一三○○號判例可
    憑。故在告訴人指訴被告涉嫌犯罪之場合，如經調查別無其他證據足證其指訴確
    與事實相符，則本於「罪證有疑、利於被告」之證據法則，即不得遽以其片面之
    指訴為認定被告犯罪之唯一事證。次按誣告罪之成立，以意圖他人受刑事處分或
    懲戒處分，而為虛偽之告訴告發報告為要件，所謂虛偽係指明知無此事實故意捏
    造而言，最高法院四十年度台上字第八八號判例可資參照。
四、本件自訴人認被告涉犯右開誣告罪行，係以自訴人之指訴為其論斷基礎。訊據被
    告堅決否認有何上開犯行，辯稱：伊係委託同住於該處之弟弟賴佑強代收信件，
    並未委託自訴人代收信件，對自訴人所提之盜用印章及侵占之告訴皆屬真正，並
    非虛構等語。經查，被告對自訴人所提之盜用印章及侵占之告訴，業經台灣高雄
    地方法院檢察署以八十九年度偵字第二五九四三號、九十年度偵字第二二六七六
    號提起甲訴，經台灣高雄地方法院以九十一年度易字第一五號判處盜用印章罪成
    立（侵占部分業經撤回），而處有期徒刑二月，嗣經自訴人不服而提起上訴，再
    經台灣高等法院高雄分院以九十一年度上易字第一二七七號判處行使偽造私文書
    罪成立而判處有期徒刑二月，其後自訴人並提起上訴，經最高法院以九十二年台
    上字第二一０七號判決駁回而確定等情，業經本院調取前開案件卷宗核閱屬實，
    並有台灣高等法院高雄分院九十一年度上易字第一二七七號判決及台灣高雄地方
    法院九十一年度易字第一五號判決各一份在卷可憑，足認被告對自訴人所提之盜
    用印章及侵占之告訴係屬真正。而自訴人對被告提起本件自訴，除其指訴外，亦
    別無其他證據可資佐證，參諸前揭說明，被告並非明知無此事實而故意捏造自訴
    人犯罪，且依自訴人所提證據，並無法證明被告犯罪，自應為被告無罪判決之諭
    知。
據上論斷，應依刑事訴訟法第三百四十三條、第三百零一條第一項，判決如主文。
中      華      民      國    九十二    年      七      月    二十四    日
                                  臺灣高雄地方法院刑事第一庭
                                法  官  官  信  成
右正本證明與原本無異。
如不服本判決，應於判決送達後十日內，向本院提出上訴狀。
                                      書記官  林  明  忠
中    華    民    國      九十二      年      七      月      二十四    日


司法院資訊處製作；財團法人民間司法改革基金會備份。
